臺灣臺北地方法院民事判決　九十一年度簡上字第三七二號
　　上　訴　人　乙○○
　　被　上訴人　南京法拉利大廈管理委員會
　　法定代理人　甲○○
右當事人間請求按比例分擔費用事件，上訴人對於中華民國九十一年四月十一日，本
院台北簡易庭九十一年度北簡字第四四○五號第一審判決提起上訴，本院判決如左：
    主      文
上訴駁回。
第二審訴訟費用由上訴人負擔。
    事      實
甲、上訴人方面：
一、聲明：
（一）原判決廢棄。
（二）被上訴人應依南京法拉利大廈規約，重行公布各區分所有權人按其共有之應有
      部分比例，所應分擔因納莉颱風所致之修繕費用，於上訴人及其他區分所有權
      人。
二、陳述：除與原審判決書所載者相同茲予引用外，補稱：
（一）管理委員與全體區分所有權人間之主要性質，應為委任關係，原審判決理由認
      為：「為處理區分所有關係所生事務，由區分所有權人互選管理委員組成委員
      會，南京法拉利大廈規約第五條第一項有約定，亦即管理委員會係由區分所有
      權人選任之管理委員所組成，與區分所有權人是選任關係而非委任關係。」然
      管理委員固經區分所有權人選任，但仍須被選任人之承諾，始生效力，亦即允
      為依規約及區分所有權人會議決議，而為全體區分所有權人處理大廈公共事務
      ，無論為明示或默示，該性質類似股份有限公司與董事之關係。故雖公寓大廈
      管理條例未有類似公司法第一百九十二條第四條適用委任之規定，但從管理委
      員產生之方式，執行職務之範圍及其權利義務觀之，管理委員與全體區分所有
      權人間縱非純粹之委任關係，但其主要之性質應為委任關係，而於規範不足時
      適用委任之規定。
（二）區分所有權人會議有關依戶數平均分攤修繕費之決議，應屬無效。因於九十年
      十月三日之區分所有權人會議，有關依戶數即三十七戶平均分攤大廈共用部分
      修繕費之決議，明顯違反本大廈業經台北市政府報備之規約第十二條：「共用
      部分之修繕，由管理委員會為之。其費用由公共基金支付，公共基金不足時，
      由區分所有權人按其共有之應有部分比例分擔之。但修繕費係因可歸責於區分
      所有權人之事由所致者，由該區分所有權人負擔。」雖公寓大廈管理條例並無
      規定其效果，但參照民法第五十六條第二項之法理，其決議之內容違反規約，
      應為自始、當然、絕對無效，即不待任何人主張，而自始不發生效力，亦不因
      其他所有權人繳交修繕費，而溯及生效。但原審判決卻未審認決議，是否無效
      ，逕認為：「被告僅能依決議執行之，並無另行公告以應有部分分攤費用之權
      責及義務，縱然該決議或許無效，亦非被告得以置喙及推翻。」然無效之決議
      ，本即自始、當然、絕對無效，被上訴人何須置喙及推翻，更遑論執行，倘被
      上訴人果就無效決議為執行，恐將徒生更多之紛爭。
（三）此次修繕應無須經區分所有權人會議決議，因本次大廈之修繕固屬緊急，然有
      爭議者，乃此次修繕是否構成規約第三條第三項第三款大廈之重大修繕或改良
      ，而需經區分所有權人會議，依公寓大廈管理條例第三十一條規定決議行之，
      亦或僅需被上訴人依公寓大廈管理條例第三十四條第一款自行為之。觀此次修
      繕費用為新台幣（下同）四十九萬七千八百三十二元，且修繕部分多為維持大
      廈基本運作之設備，衡諸大廈本身之價值及修繕之必要性，實難認已達所謂之
      重大修繕。再者，從公寓大廈管理條例第三十一條規定觀之，立法者將公寓大
      廈之重大修繕和有重建必要者，列為需經同種決議程序，更可推知所謂重大修
      繕之標準，應為大廈嚴重毀損致區分所有權人需考慮是否值得修繕之情況。然
      此次修繕並未達如此嚴重之程度，故僅需被上訴人執行即可。又規約第十二條
      已明訂修繕費之分擔方式，因此無需經區分所有權人會議決議分擔比例，但需
      被上訴人報告於全體區分所有權人知曉。
（四）被上訴人應履行其報告義務於全體區分所有權人。因本大廈無公共基金，故需
      由被上訴人按公寓大廈管理條例第三十四條第六款及第十款規定之職務，依規
      約第十二條公布各區分所有權人按其共有之應有部分比例所應分擔之費用，誠
      如原審判決所言，管理委員會僅是一執行機關，並非決議機關，但此情況並非
      要管理委員會做出決議，而僅是要管理委員會依規約及公寓大廈管理條例執行
      其職務，經以連署書向管理委員會請求，卻拒不為之，然此情況公寓大廈管理
      條例無規定，故依同法第一條第二款援引民法委任之規定，請求被上訴人依民
      法第五百四十條履行其受任人之報告義務，然依民法第二百九十三條第一項之
      規定，此不可分之債僅得向債權人全體為給付，故訴請被上訴人依南京法拉利
      大廈規約，重行公布各區分所有權人按其共有之應有部分比例，所應分擔因納
      莉颱風所致之修繕費，用於上訴人及其他區分所有權人。
乙、被上訴人方面：
一、聲明：駁回上訴。
二、陳述：除與原審判決書所載者相同茲予引用外，補稱：
（一）按本件爭執之焦點，在於如何分攤公共設施修繕費用，及區分所有權人決議按
      戶分攤費用，而不按所有權人所有房屋面積大小比例分攤費用，原判決理由以
      被上訴人為執行機關，而決議機關為區分所有權人會議，上訴人之上訴論旨，
      只論區分所有權人之會議違反規約，應為無效。但按規約係由區分所有權人會
      議所約定，同理區分所有權人有權以會議變更或廢止，此因區分所有權人會議
      乃立法機關，被上訴人係將依據區分所有權人會議之決議而執行，如上訴人認
      為區分所有權人會議之決議，有無效或得撤銷情事，上訴人應對該會提出之，
      而不得對被上訴人提出本訴，所以上訴人之訴，自屬當事人不適格。
（二）次按，公寓大廈管理條例第廿五條規定：「區分所有權人會議每年至少應召開
      一次，有下列情形者應召開臨時會議。發生重大事故有及時處理之必要，經管
      理負責人或管理委員會請求者。」本件係因九十年九月納莉颱風之災害，大樓
      泡水多項公共設施毀損，如不及時搶修恐發生意外災難，所以由管理委員會申
      請，召開區分所有權人會議。而上訴人拒不參加甚至鼓惑他人亦不參加會議，
      此次區分所有權人會議出席及決議，均超過四分之三之權利，區分所有權人會
      議具有拘束全體所有權人之效力，依法律適用原則，後法優於前法，新約優於
      舊約，即區分所有權人會議所為新的決議，縱然有變更舊有住戶規約，因會議
      具有立法之效力，仍以新決議為準據。因此項決議並無違反民法第七十一條所
      定強制或禁止之規定，自不得指為無效。
    理      由
一、上訴人於原審起訴主張：緣因納莉颱風來襲，致上訴人居住之南京法拉利大廈多
    項公共設施泡水毀損，須修繕費四十九萬七千八百三十二元，依大廈住戶規約第
    十二條約定，前揭修繕費應由區分所有權人按其應有部分比例分擔之，然九十年
    十月三日召開之住戶會議，卻決議逕以戶數為分擔標準，該決議內容已明顯違反
    上開規約約定而無效。上訴人曾連署其他住戶向被上訴人反應，希望被上訴人按
    應有部分比例重新公布分擔費用，竟遭拒絕。爰依委任之給付關係，請求被上訴
    人重行公布各區分所有權人按應有部分所應分攤之修繕費等語。被上訴人則以：
    本件是緊急修繕，所以召集住戶開會決議，決議結果按戶數分攤修繕費，被上訴
    人是執行者，自應依其決議為之，上訴人開會時不參加，會後才反對，實無理由
    。且多數住戶均已繳交分攤之修繕費，僅上訴人及其餘三戶未繳，實無法再重行
    公布云云，資為抗辯。
二、兩造不爭執之事實：
    上訴人主張因納莉颱風來襲，致上訴人居住之南京法拉利大廈多項公共設施泡水
    毀損，須修繕費四十九萬七千八百三十二元；而於九十年十月三日召開之區分所
    有權人會議，決議以戶數為分擔標準之事實，業據其提出九十年十月三日會議記
    錄為證，亦為被上訴人所自認，自堪信為真實。
三、兩造爭執之爭點：
    至上訴人另主張依大廈住戶規約第十二條約定，前揭修繕費應由區分所有權人按
    其應有部分比例分擔之，而於九十年十月三日召開之住戶會議，決議以戶數為分
    擔標準，其決議內容已明顯違反上開規約約定而無效。上訴人依委任之給付關係
    ，自得請求被上訴人重行公布各區分所有權人按應有部分所應分攤修繕費之部分
    ；則被上訴人否認之，並以前揭情詞抗辯之。是本件兩造爭執之爭點，即在於：
（一）本件兩造間是否具有委任關係存在？
（二）上訴人請求被告重行公布各區分所有權人按應有部分所應分攤之修繕費，是否
      有理由？
四、關於本件之爭點，分述如下；
（一）有關本件兩造間是否具有委任關係存在之爭點：
      依公寓大廈管理條例第三條第八款、第三十四條、第三十六條分別規定：「管
      理委員會：指住戶為執行區分所有權人會議決議事項暨公寓大廈管理維護工作
      ，互選管理委員若干人設立之組織。」、「管理委員會之職務如下：一、共有
      及共用部分之清潔、維護、修繕及一般改良。二、住戶違反第六條第一項規定
      之協調。三、住戶共同事務應興革事項之建議。四、住戶違規情事之制止及相
      關資料之提供。五、公寓大廈及其周圍之安全及環境維護事項。六、收益、公
      共基金及其他經費之收支、保管及運用。七、區分所有權人會議決議事項之執
      行。八、規約、會議紀錄、使用執照謄本、竣工圖說及有關文件之保管。
      九、管理服務人之委任、僱傭及監督。一○、會計報告、結算報告及其他管理
      事項之提出及公告。一一、其他規約所定事項。」、「管理委員會應向區分所
      有權人會議負責，並向其報告會務。」再依南京法拉利大廈規約第五條第一項
      約定：「為處理區分所有關係所生事務，本大廈由區分所有人互選管理委員組
      成管理委員會。」另依民法第五百二十八條、第五百四十條分別規定：「稱委
      任者，謂當事人約定，一方委託他方處理事務，他方允為處理之契約。」、「
      受任人應將委任事務進行之狀況，報告委任人，委任關係終止時，應明確報告
      其顛末。」是依上開規定、約定，可知被上訴人為南京法拉利大廈之管理委員
      會，係由區分所有權人選任之管理委員所組成，進而負責上開公寓大廈管理條
      例第三十四條所規定之職務，並為全體區分所有權人會議決議之執行機關，且
      對於區分所有權人會議負責。足見各公寓大廈之管理委員會與區分所有權人間
      ，並不具有民法第五百二十八條所規定之委任關係。至上訴人主張區分所有權
      人與管理委員間，應具有委任關係。然本件上訴人請求之對象，係被上訴人即
      南京法拉利大廈管理委員會，並非該管理委員會之主任委員或管理委員個人，
      則上訴人以區分所有權人與管理委員之關係，據以論斷區分所有權人與管理委
      員會之關係，自有誤會。是上訴人主張本件兩造間，具有委任之關係，自屬無
      據。
（二）有關上訴人請求被告重行公布各區分所有權人按應有部分所應分攤之修繕費，
      是否有理由之爭點：
      又被上訴人為南京法拉利大廈之管理委員會，依前述公寓大廈管理條例第三條
      第八款、第三十四條、第三十六條之規定，以及南京法拉利大廈規約第五條第
      一項之約定，係由區分所有權人選任之管理委員所組成，而負責上開公寓大廈
      管理條例第三十四條所規定之職務，並為全體區分所有權人會議決議之執行機
      關，自非決議機關。是南京法拉利大廈之區分所有權人會議，於九十年十月三
      日，就該大廈因納莉颱風造成之損壞，所進行之修繕費用，共四十九萬七千八
      百三十二元，業已決議按南京法拉利大廈之全部戶數分擔。則被上訴人既然為
      南京法拉利大廈區分所有權人會議之執行機關，自僅得遵照上開決議內容執行
      ，被上訴人自無任何權限，得推翻上開區分所有權人會議之決議，自行重行公
      布違反區分所有權人會議決議之內容。故上訴人請求被告重行公布各區分所有
      權人按應有部分所應分攤之修繕費，顯無足採。
五、綜上論述，本件上訴人為南京法拉利大廈之區分所有權人，被上訴人為南京法拉
    利大廈之管理委員會，而本件兩造間，並無委任之法律關係存在，已如前第（一
    ）爭點部分所述。且被上訴人僅為系爭大廈區分所有權人會議決議之執行機關，
    被上訴人並無推翻區分所有權人決議之權限，上訴人請求被告重行公布各區分所
    有權人按應有部分所應分攤之修繕費，為無理由，亦如前第（二）爭點部分所述
    。則上訴人主張依委任之法律關係，請求被上訴人重行公布各區分所有權人按應
    有部分所應分攤之修繕費，自屬無據。從而，原審為上訴人敗訴之判決，經核並
    無不合。上訴意旨指摘原判決不當，求予廢棄改判，不應准許，其上訴應予駁回
    。
六、據上論結，本件上訴為無理由，依民事訴訟法第四百三十六條之一第三項、第四
    百四十九條第一項、第七十八條，判決如主文。
中　　　華　　　民　　　國　　九十一　　年　　　九　　　月　　　十二　　日
                                 民事第六庭審判長法官  林惠瑜
                                                 法官  郭美杏
                                                 法官  姜悌文
右為正本係照原本作成
本判決不得上訴
中　　　華　　　民　　　國　　九十一　　年　　　九　　　月　　　十二　　日
　　　　　　　　　　　　　　　　　　　　　　法院書記官　陳鳳瀴
